【裁判字號】    90,台上,7864
【裁判日期】    901227
【裁判案由】    業務過失致人於死
【裁判全文】
最高法院刑事判決                                九十年度台上字第七八六四號
    上  訴  人  甲○○
右上訴人因業務過失致人於死案件，不服台灣高等法院中華民國九十年八月二十八日
第二審更審判決（八十九年度重上更(五)字第五三號，起訴案號：台灣基隆地方法院檢
察署八十一年度偵字第八九三號），提起上訴，本院判決如左：
    主  文
原判決撤銷，發回臺灣高等法院。
    理  由
本件原判決認定上訴人甲○○係榕泰通運股份有限公司之聯結車司機，為從事駕駛業
務之人，於民國八十年九月十三日上午十時許，駕駛000－0000號半聯結車沿
基隆巿明德二路由七堵往五堵方向行駛，途經六堵加油站左前方彎道時，應注意並能
注意汽車在劃有分向限制線之路段行駛時，不得跨越分向限制線逆向行駛，竟疏未注
意而貿然跨越分向限制線而逆向行駛。適徐名峰（下稱徐某）駕駛車號000－00
00號半聯結車由五堵往七堵行駛，上訴人在前開彎道處時，乍見對向徐車迎面駛至
，向左煞避不及，其右前車頭在對向車道內撞及徐車之左前車頭，致徐某受腹部外傷
及肝、脾臟破裂內出血等傷害，經送醫急救，延至同日十九時三十分許不治死亡。上
訴人於肇事後，即託人以電話報警，並向處理本件車禍之警員古秀財自首而接受裁判
等情。因而撤銷第一審判決，改判論處上訴人從事業務之人，因業務上之過失致人於
死罪刑，固非無見。
惟查：(一)、原判決認定上訴人於肇事後，即託人以電話報警，並在基隆市長庚醫院向
前往處理之警員古秀財自首而接受裁判等情。並採用本件道路交通事故調查報告表(二)
「肇事經過摘要欄」所記載：「據車當事人（指上訴人）供述：車（指上訴人車
）由六堵往台北方向行駛，車（指徐車）由台北往六堵方向行駛，行經上述時地，
車超越雙黃線行駛，車閃避不及撞及車而肇事……」，認為上訴人於警方調查
時已供承因其駕車超越雙黃線行駛，致徐車閃避不及撞伊車而肇事，而以此作為上訴
人犯罪證據之一。惟卷查上訴人在上開醫院接受警員古秀財訊問之時間，係車禍發生
當日下午二十三時四十分許（見警卷第六頁）；而上開道路交通事故調查報告表係警
員林俊明、武正雄於車禍發生當日所填製（見該調查報告表填表人及報告日期欄之記
載）。則上訴人在警員古秀財前往上揭醫院調查之前，是否已先向警員林、武二人自
承其違規肇事之事實而接受裁判？即有待進一步查明。究竟上訴人係在何時、何地如
何向警員林、武人供述上開肇事經過情形？上開道路交通事故調查報告表「肇事經過
摘要欄」所記載之內容是否屬實？是否為上開證載後始由上訴人在簽證欄內簽名？以
上疑點與判斷上訴人究竟係向何人自首，以及上開調查報告表「肇事經過摘要欄」所
記載之內容，得否作為上訴人犯罪之證據攸關，自有進一步詳加查明釐清之必要。原
審雖曾傳訊證人林俊明、武正雄，惟對以上疑點未加以調查明白，遽行判決，尚嫌調
查未盡。(二)、按有罪之判決書，對被告有利之證據不採納者，應說明其理由，為刑事
訴訟法第三百十條第二款所明定。故有罪判決書對於被告有利之證據，如不加採納，
必須說明其不予採納之理由，否則即難謂無判決不備理由之違誤。卷查上訴人在原審
具狀辯稱：「被告（即上訴人）曳引車頭之正面飾板於向左閃避時，被徐名峰車輛逆
右斜向衝進擦撞時向前掉落，右側門及其下之腳踏板及前保險桿均向前翻出，右側門
之擦痕走勢亦由後向前，但車頭前面之冷卻水排（箱）完好，足證被告車輛係遭來向
被告右側逆右斜向衝出之徐名峰車輛擦撞」等語，並援用其在第一審所提出之車輛損
壞照片十張，作為其上開辯解之佐證（見原審卷第一四一、一四二頁、第一審卷第十
九頁至第二十三頁）。原判決對於上訴人前開辯解，以及其所提出之上述照片何以不
予採信，未說明其理由，依上說明，難謂無判決不備理由之違誤。(三)、卷查上訴人於
原審辯稱：本件車禍發生之原因，係徐車在肇事地點右前方六堵加油站停車加油或上
廁所後，再違規自伊車右側之六堵加油站逆向斜切入伊車遵行車道，致與伊車擦撞所
造成等語（見原審卷第一四一頁）。原判決理由以：該加油站人員並不能確切證明徐
車在肇事前曾前往該站加油；且證人丁現昌亦證稱：依徐車速率表顯示，該車自啟動
至肇事止，僅在肇事地點前一五二一公尺處有停車，其後至肇事地點之間並未停車等
語，並有該速率表、異狀分析報告書及速率圖解影本等在卷可稽。況上訴人車及徐車
肇事後所停位置，分別距離六堵加油站出口處約二六○公尺及二八○公尺之遠，亦有
基隆市警察局第三分局八十五年七月九日警刑三字第一○○○五函及所附之圖表在卷
可證（見原判決第四面倒數第四行至第五面第四行）；因認徐車於肇事前並未停車加
油或上廁所，亦不可能違規逆向行駛如此長之距離而肇事，而不予採信。惟卷查上訴
人辯稱：上開速率表係徐某公司在肇事約一年半後始提出，非無可能係以其他車輛依
設定之行程而擬製，因而質疑上開速率表等資料之真實性。究竟徐車之速率表係何時
送請鑑定？何以遲至肇事後約一年半始行提出？上開速率表有無可能事後以其他車輛
依設定之行程而擬製？以上疑點與判斷上開速率表等資料得否作為不利於上訴人之認
定有關，自應深入調查明白。原審對於上開速率表是否確為徐車肇事時所紀錄，以及
有無可能以其他車輛模擬製作？並未深入詳加調查，遽採為不利於上訴人之認定，自
欠允洽。又基隆市警察局第三分局上開圖表之製圖人李文彬於發回前原審（重上更四
審）勘驗現場時到場陳稱：其上次勘驗是以機車之碼錶測的，未實際丈量，故撞擊點
不明等語（見原審重上更四卷第一四八頁反面）。則基隆市警察局第三分局函附圖表
所示之距離，僅係以機車碼表估測而得，既未經實際丈量，則原判決遽採為認事之依
據，是否允當，已非無疑。且依本件道路交通事故調查報告表(二)所附現場圖記載：肇
事地點係在「六堵加油站北方五十公尺處」（見偵查卷第二十八頁）。而發回前原審
（重上更四審）於八十六年六月二十七日勘驗現場時，上訴人公司經理陳正謙主張：
上訴人是在往五堵南下招牌起至六堵加油站入口九十五公尺處撞擊。告訴人吳絹則主
張：招牌至加油站出口處一二二公尺處撞擊（即九十五公尺加二十七公尺等於一二二
公尺，入口至出口直線距離為二十七公尺）。而製作本件車禍現場圖之警員林俊明於
勘驗時亦到場陳稱：道路交通事故調查報告表(二)所繪招牌至加油站五十公尺處不實在
，是事後填上，應該不只五十公尺等語（見原審重上更四卷第一四八頁反面）。則本
件兩車撞擊地點與六堵加油站出口處之實際距離究竟多遠？即有待進一步查明釐清。
究竟該兩處實際距離若干公尺？徐車長度若干？若徐車自加油站出口處駛出逆向斜切
入上訴人車道，而與在內側車道行駛之上訴人車擦撞，有無可能造成本件車禍撞擊情
形？以上疑點與判斷上訴人前揭所辯是否可信攸關，亦應詳加調查明白。原審未予查
明釐清，遽認兩車肇事後分別距離六堵加油站出口處二六○公尺及二八○公尺之遠，
而為不利於上訴人之認定，亦嫌調查未盡。又依現場照片觀之，肇事車道在上開加油
站出口處兩側附近似有紅綠燈號誌（見原審交上訴卷第一四九、一五○頁）。設若徐
車自加油站加油後欲駛入肇事車道時，兩側來車係紅燈號誌，則徐車應可逕行駛入其
車道內行駛，並無違規逆向斜切入上訴人車道之必要。究竟上開加油站出口處兩側附
近有無紅綠燈號誌？車禍發生當時該號誌顯示情形如何？此與上訴人前揭所辯是否可
信，以及本件車禍實情之發現有關，亦有一併加以查明之必要。原審未詳加調查，細
心勾稽，遽行判決，自難昭折服。以上或為上訴意旨所指摘，或為本院得依職權調查
之事項，應認原判決仍有撤銷發回之原因。
據上論結，應依刑事訴訟法第三百九十七條、第四百零一條，判決如主文。
中      華      民      國     九十     年     十二     月    二十七    日
                              最高法院刑事第七庭
                                  審判長法官  吳  雄  銘
                                        法官  池  啟  明
                                        法官  石  木  欽
                                        法官  郭  毓  洲
                                        法官  吳  三  龍
      右正本證明與原本無異
                                              書  記  官
中      華      民      國      九十    年     十二     月    三十一    日


司法院資訊處製作；財團法人民間司法改革基金會備份。
